【裁判字號】    95,訴,134
【裁判日期】    950407
【裁判案由】    偽造文書等
【裁判全文】
臺灣嘉義地方法院刑事判決               95年度訴字第134號
公  訴  人  臺灣嘉義地方法院檢察署檢察官
被      告  丙○○
                  （現在臺灣嘉義監獄鹿草分監另案執行中）
上列被告因竊盜案件，經檢察官提起公訴（95年度偵字第360號
、第694號、第863號），暨移送併辦（95年度偵字第2179號、第
2359號），本院合議庭裁定由受命法官獨任進行簡式審判程序，
判決如下：
    主  文
丙○○連續行使偽造私文書，足以生損害於他人，處有期徒刑壹
年陸月；偽造之「甲○○」及「丁○○」署名各枚均沒收。
    事  實
一、丙○○基於意圖為自己不法所有之概括犯意，連續在嘉義地
    區竊得財物，其犯罪之時間、地點、行竊方法、被害人及所
    竊財物，詳如附表1所示；並基於意圖為自己不法之所有、
    行使偽造私文書之概括犯意，連續於如附表2編號1至7所示
    之時間、地點，於選定商品後，提示「甲○○」或「丁○○
    」之信用卡予如附表2編號1至7所示之各特約商店，主張係
    「甲○○」或「丁○○」本人而行使之，使各該特約商店誤
    以為該信用卡持卡人即為「甲○○」或「丁○○」本人，而
    允其各以附表2編號1至7所示之方法、金額簽帳刷卡消費，
    並分別偽造「甲○○」或「丁○○」之署押於消費簽帳單上
    ，偽造不實之簽帳單私文書後，再持該偽造之信用卡簽帳單
    向各該商店行使，由不知情之店員收執核對，以表示各該名
    義人同意依據信用卡持卡人合約條件，按簽帳單之金額付款
    ，足以生損害於「甲○○」、「丁○○」、如附表2編號1至
    7所示之特約商店及發卡銀行對於信用卡管理之正確性，致
    使如附表2所示特約商店人員陷於錯誤，誤以為丙○○係信
    用卡領用人，允予簽帳消費而交付其所購之物（惟如附表2
    編號2部分之簽帳單免為簽名，故未偽造簽帳單）。嗣經被
    害人等報警處理，循線查獲上情。
二、案經嘉義市警察局第一分局及嘉義縣警察局朴子分局報告台
    灣嘉義地方法院檢察署檢察官偵查起訴，暨雲林縣警察局北
    港分局報告台灣雲林地方法院檢察署呈請臺灣高等法院台南
    分院檢察署令轉臺灣嘉義地方法院檢察署檢察官移送併辦及
    台新國際商業銀行股份有限公司訴由台灣嘉義地方法院檢察
    署檢察官移送併辦。
    理  由
一、訊據被告丙○○對於右揭事實坦承不諱（見本院95年4月7日
    審判筆錄），核與被害人己○○、甲○○、庚○○、乙○○
    、丁○○、辛○○、壬○○、戊○○及癸○○於警詢時或偵
    查中之指述相符，並有證人李彩霞（即如附表2編號5所示特
    約商店員工）、呂玉霖（即如附表2編號6所示特約商店人員
    ）、李坤蓉（即如附表2編號7所示特約商店人員）及吳建德
    於警詢時之證述可佐，再有被害報告單7張、國泰華銀行持
    卡人爭議交易聲明書、監視錄影翻拍照片8張、查獲照片4張
    、臺新銀行信用卡冒用消費明細、簽帳單7張影本及勘驗筆
    錄1份在卷足憑，本件事證已臻明確，被告犯行堪以認定。
二、按信用卡簽帳單係以文字為一定之意思表示，持信用卡刷卡
    消費時，在簽帳單上簽署姓名，除表示已收受特約商店所交
    付之交易標的物或消費標的，並確認該筆消費之憑證，具有
    表示法律上權利義務關係之證明，故簽帳單性質上除與收據
    相同外，並且為信用卡發卡銀行依據此向簽帳人收款之憑證
    ，為文書之一種，並為私人製作之文書。核被告丙○○如附
    表1所為，均係犯刑法第320條第1項之普通竊盜罪；如附表
    2所為，均係犯刑法第216條、第210條之行使偽造私文書罪
    、同法第339條第1項之詐欺取財罪（如附表2編號2部分之簽
    帳單免為簽名，故未偽造；又如附表2部分，因被告假冒「
    甲○○」或「丁○○」之名義，持卡向特約商店簽帳購物，
    使商家誤認係「甲○○」或「丁○○」本人持卡消費，而將
    商品財物交付被告，足見被告自始即意圖以冒名簽卡方式向
    商店詐取財物，雖一般信用卡購物均由發卡銀行先行代為墊
    付價款，再由發卡銀行向消費者請款，各特約商店均能自發
    卡銀行取得款項，然各發卡銀行與各特約商店所定契約，均
    限於真正持卡人持卡消費，始代墊款項，是以，在消費者持
    卡簽帳時，各商店均先行核對信用卡真假及是否本人簽名，
    而於信用卡真正卻遭人冒名簽卡消費時，商店雖能受償，乃
    係商店與發卡銀行間之危險負擔約定，並非商店無須注意信
    用卡真假及是否冒名使用，本件商店係因誤認被告即為「甲○○」或「丁○○」本人持真正之信用卡消費，始交付被告
    財物，是被告此部分所為，自係構成詐欺取財罪）。被告偽
    造署押為偽造私文書之部分行為，偽造私文書後進而行使，
    偽造之低度行為為行使之高度行為所吸收，均不另論罪。被
    告如附表1所示普通竊盜犯行、如附表2所示先後多次行使偽
    造私文書（如附表2編號2部分未偽造簽帳單）及詐欺取財犯
    行，分別係時間緊接，各觸犯構成要件相同之罪名，顯係基
    於概括犯意反覆為之，為連續犯，均應依刑法第56條之規定
    各論以連續普通竊盜一罪、連續行使偽造私文書一罪及連續
    詐欺取財一罪，並分別加重其刑。被告所犯前開3罪，有方
    法、目的之牽連關係，為牽連犯，依刑法第55條規定，應從
    較重之連續行使偽造私文書罪處斷。至於移送併案部分（即
    如附表1編號1所示部分），與前開經起訴判決有罪之竊盜犯
    行部分（即如附表1編號2至9所示部分），有裁判上一罪之
    連續關係，屬裁判上一罪，為起訴效力所及；其餘移送併案
    部分係如附表2編號1至4所示犯行之證據；本院均當一併審
    理。爰審酌被告犯罪之動機、目的、手段，及其生活狀況、
    智識程度、所獲財物之價值，及其有數項前科，仍不知惕勵
    ，不思以正當方式獲取財物，而多次竊取他人財物，並冒名
    使用所竊信用卡，破壞交易安全，危害社會治安，損及他人
    權益，其事後坦承犯行等一切情狀，量處如主文所示之刑，
    以資懲儆。
三、另如附表2編號1、3至7所示信用卡簽帳單私文書特約商店存
    根聯上共偽造「甲○○」、「丁○○」署押各3枚，均應依
    刑法第219條之規定宣告沒收；至前開簽帳單特約商店存根
    聯已交付特約商店，非屬被告所有，不得宣告沒收。另如附
    表2編號1、3至7刷卡人留存之信用卡簽帳單顧客存根聯，均
    已於消費後予以銷毀丟棄，業據被告於審理中陳明在卷，衡
    情可信，其上之署押則不予宣告沒收，附此說明。
據上論斷，應依刑事訴訟法第273條之1第1項、第299條第1項前
段，刑法第56條、第216條、第210條、第320條第1項、第339條
第1項、第55條、第219條，罰金罰鍰提高標準條例第1條前段，
判決如主文。
本案經檢察官王振名到庭執行職務。
中    華    民    國    95    年    4     月    7     日
                     刑事第二庭 法  官  盧  鳳  田
上列正本證明與原本無異。
如不服本判決，應於判決送達後10日內向本院提出上訴狀（應附
繕本）。告訴人或被害人如對於本判決不服者，應具備理由請求
檢察官上訴，其上訴期間之計算係以檢察官收受判決正本之日期
為準。
中    華    民    國    95    年    4     月    12    日
                                書記官  楊  國  色
附表1：（金額種類：新臺幣）
┌──┬───────────────────────┐
│編號│情狀（犯罪時、地、手法、被害人及所竊財物）    │
├──┼───────────────────────┤
│1   │丙○○於94.9.21下午3時許，在戊○○所經營位於雲│
│    │林縣北港鎮○○路19號之花店內，趁無人注意之際，│
│    │竊得戊○○之皮包1只（內有提款卡、健保卡、行車 │
│    │執照及駕駛執照等證件）。                      │
├──┼───────────────────────┤
│2   │丙○○於94.9.28上午9時許，在嘉義市○○路702號 │
│    │「新生路加油站」內，向職員己○○佯稱加油，趁機│
│    │進入加油亭內，竊得現金1,262元之硬幣。         │
├──┼───────────────────────┤
│3   │丙○○於94.10.29上午11時許，趁無人注意之際，進│
│    │入嘉義縣新港鄉共和村頂菜園32號（貨櫃屋）內，竊│
│    │得甲○○之信用卡及駕駛執照各1張。             │
├──┼───────────────────────┤
│4   │丙○○於94.11.12中午12時許，在嘉義縣新港鄉菜公│
│    │村102號小阿姨檳榔攤內，趁人不注意之際，竊得陳 │
│    │耶君之手機1支（價值8,000元）及現金4,000元。   │
├──┼───────────────────────┤
│5   │丙○○於94.11.13上午間8時55分許，趁無人注意之 │
│    │際，進入嘉義市○區○○路838號鐵工廠內，竊得林 │
│    │文明之神明金牌1面（價值3,000元）。            │
├──┼───────────────────────┤
│6   │丙○○於94.11.14上午11時許，佯稱要找人，在嘉義│
│    │縣六腳鄉六斗村六斗尾52號客廳內，趁丁○○上樓喊│
│    │人而不注意之際，竊得丁○○之皮包1只（內有康育 │
│    │銘夫妻之身分證各1張、丁○○「國泰世華銀行」信 │
│    │用卡1張、行車執照1張、駕駛執照1張及及健保卡4張│
│    │）。                                          │
├──┼───────────────────────┤
│7   │丙○○於94.11.19上午10時許，在嘉義市西區遼寧一│
│    │街27號「天義宮」內，趁無人注意之際，竊得辛○○│
│    │之神明金牌12面（價值45,000元）。              │
├──┼───────────────────────┤
│8   │丙○○於94.12.2上午11時許，趁無人注意之際，進 │
│    │入嘉義縣太保市○○路49號工廠內，竊得壬○○之神│
│    │明金牌8面（價值30,000元）。                   │
├──┼───────────────────────┤
│9   │丙○○於94.12.5下午4時許，在嘉義市○○路○段484│
│    │號「永新電機行」內，佯稱購物，趁人不注意之際，│
│    │竊得癸○○所有車牌號碼SB-048號大貨車上之車裝無│
│    │線電1台（價值12,500元）。                     │
└──┴───────────────────────┘
附表2：（金額種類：新臺幣）
┌──┬───────────────────────┐
│編號│情狀（犯罪時、地、手法、被害人及所得財物）    │
├──┼───────────────────────┤
│1   │丙○○於94.10.29下午2時19分許，在雲林縣北港鎮 │
│    │中山路「天福銀樓」，持所竊得如附表1編號3所示之│
│    │王德連「台新銀行」信用卡刷卡，簽帳4,600元，以 │
│    │複寫方式同時在簽帳單顧客存根聯、特約商店存根聯│
│    │上，偽造「甲○○」之署押，1次偽造完成2聯「王連│
│    │德」名義之簽帳單，偽造作成不實信用卡簽帳單私文│
│    │書（1式2聯，特約商店留存1聯，丙○○留存1聯，顧│
│    │客存根聯部分已於消費後銷燬）。                │
├──┼───────────────────────┤
│2   │丙○○於94.10.29下午7時57分許，在嘉義縣太保市 │
│    │北港路2段203之1號「福懋南亞加油站」，持所竊得 │
│    │如附表1編號3所示之王德連「台新銀行」信用卡刷卡│
│    │，簽帳50元（簽帳單免為簽名）。                │
├──┼───────────────────────┤
│3   │丙○○於94.10.29下午4時許，在嘉義縣太保市○○ ○○    ○路1段226之1號「芳億珠寶銀樓」，持所竊得如附表1│
│    │編號3所示之王德連「台新銀行」信用卡刷卡，簽帳 │
│    │4,680元，其餘同編號1。                        │
├──┼───────────────────────┤
│4   │丙○○於94.10.29晚間8時10分許，在嘉義縣新港鄉 │
│    │新民路22號「金瑞山銀樓」，持所竊得如附表1編號3│
│    │所示之王德連「台新銀行」信用卡刷卡，簽帳4,390 │
│    │元，其餘同編號1。                             │
├──┼───────────────────────┤
│5   │丙○○於94.11.14上午11時11分許，在嘉義縣新港鄉○○    ○○○路221號「統一精工北港加油站」，持所竊得如 │
│    │附表1編號6所示之丁○○「國泰世華銀行」信用卡刷│
│    │卡，簽帳100元，以複寫方式同時在簽帳單顧客存根 │
│    │聯、特約商店存根聯上，偽造「丁○○」之署押，1 │
│    │次偽造完成2聯「丁○○」名義之簽帳單，偽造作成 │
│    │不實信用卡簽帳單私文書（1式2聯，特約商店留存1 │
│    │聯，丙○○留存1聯，顧客存根聯部分已於消費後銷 │
│    │燬）                                          │
├──┼───────────────────────┤
│6   │丙○○於94.11.14上午11時58分許，在嘉義市○○街│
│    │96號「金玉聖銀樓」，持所竊得如附表1編號6所示之│
│    │丁○○「國泰世華銀行」信用卡刷卡購買金飾，簽帳│
│    │2,518元，其餘同編號5。                        │
├──┼───────────────────────┤
│7   │丙○○於94.11.14下午1時49分許，在嘉義市○○路 │
│    │2段461號家樂福購物中心「金緻品實業有限公司銀樓│
│    │」，持所竊得如附表1編號6所示之丁○○「國泰世華│
│    │銀行」信用卡刷卡購買戒指1只，簽帳3,447元，其餘│
│    │同編號5。                                     │
└──┴───────────────────────┘
附錄論罪科刑法條：
刑法第320條：
意圖為自己或第三人不法之所有，而竊取他人之動產者，為竊盜
罪，處5年以下有期徒刑、拘役或500元以下罰金。
意圖為自己或第三人不法之利益，而竊佔他人之不動產者，依前
項之規定處斷。
前二項之未遂犯罰之。
刑法第216條：
行使第 210 條至第 215 條之文書者，依偽造、變造文書或登載
不實事項或使登載不實事項之規定處斷。
刑法第210條：
偽造、變造私文書，足以生損害於公眾或他人者，處 5 年以下
有期徒刑。
刑法第339條：
意圖為自己或第三人不法之所有，以詐術使人將本人或第三人之物
交付者，處5年以下有期徒刑、拘役或科或併科1千元以下罰金。
以前項方法得財產上不法之利益或使第三人得之者，亦同。
前二項之未遂犯罰之。


司法院資訊處製作；財團法人民間司法改革基金會備份。
